---
format:
  revealjs:
    title-slide-attributes:
      data-background-color: "#00573F"
      data-background-transition: "fade"
      class: portada
    slide-number: c/t
    width: 1600
    height: 900
    scrollable: false
    theme: [default, "./cide.scss"]
    logo: https://d1yjjnpx0p53s8.cloudfront.net/styles/logo-thumbnail/s3/122010/logo_cide_verde.png?itok=NUstTkpt
    title-slide: false
    includes:
      in-header:
        - fontawesome.html
---

```{r setup, include=FALSE}
knitr::opts_chunk$set(echo = FALSE, fig.path = "figures/")

library(tidyverse)
library(janitor)
library(sandwich)
#library(nnet)
#library(mlogit)
library(readr)
library(clubSandwich)
library(modelsummary)
library(estimatr)
library(lubridate)
library(ExPanDaR) #for describing panel data
library(modelsummary)
library(estimatr)
#library(Matching)
#library(MatchIt)
#library(Zelig)
library(gtsummary)
library(stargazer)
library(Synth)
library(reshape2)

xfun::pkg_load2(c('base64enc', 'htmltools', 'mime'))
```



# Clase 26. Control sintético en R {.portada}

<div style="text-align: center; font-size: 1.2em; font-weight: bold;">
  Inferencia Causal
</div>

<div style="text-align: center; margin-top: 1em;">
  <strong>Irvin Rojas</strong>  
  <br>
  <a href="https://rojasirvin.com" style="color: #ffffff;">rojasirvin.com</a>
</div>


<div style="text-align: center; margin-top: 1em;">
  <a href="https://github.com/rojasirvin" target="_blank" style="margin-right: 0 10px;">
    {{< bi github >}}
  </a>
  <a href="https://twitter.com/RojasIrvin" target="_blank" style="margin-right: 0 10px;">
    {{< bi twitter >}}
  </a>
  <a href="https://scholar.google.com/citations?user=FUwdSTMAAAAJ&hl=en" style="margin: 0 10px;">
    {{< bi google >}}
  </a>
</div>

**Centro de Investigación y Docencia Económicas**
División de Economía

```{css, echo = FALSE}
.huge .remark-code { /*Change made here*/
  font-size: 200% !important;
}
.tiny .remark-code { /*Change made here*/
  font-size: 60% !important;
}
```

# Proposición 99

- Usamos los datos del estudio sobre la proposición 99 Abadie, Diamond y Hainmueller (2010)

- Tenemos un panel de estados de 1970 a 2000

- La intervención ocurrió en California (el estado 3) en 1989

- Noten que tenemos NA para varios periodos en las variables que usamos para hacer el ajuste del CS, lo cual no será un problema


```{r echo=T, include=T, eval=T, results=T, message=F, warning=F}
panel.ca <- as.data.frame(read_csv("./california_panel.csv"))

head(panel.ca)
```




# Formato de datos

:::: {.columns}

::: {.column width = "50%"}

- Usaremos varias funciones incluidas en el paquete *Synth*, desarrollado por Hainmueller & Diamond

- Asegúrense de tener también la librería *reshape2*, que usaremos para manipular los datos en panel

- Para ejecutar el proceso de optimización, debemos de poner los datos en el formato apropiado, partiendo del panel *long*

- La mayoría de los insumos necesarios tienen nombres autoexplicados

- Especificamos las variables del panel que identifican a los estados (**state_id**) y al tiempo (**year**)
:::

::: {.column width = "50%"}

```{r echo=T, include=T, eval=T, results=F, message=F, warning=F}

dataprep.out <-
  dataprep(panel.ca,
           predictors= c("lnincome", "beer", "age15to24","retprice"),
           predictors.op = c("mean"),
           dependent = c("cigsale"),
           unit.variable = c("state_id"),
           time.variable = c("year"),
           special.predictors = list(
             list("cigsale",1975,c("mean")),
             list("cigsale",1980,c("mean")),
             list("cigsale",1988,c("mean"))),
           treatment.identifier = 3,
           controls.identifier = c(1:2,4:39),
           time.predictors.prior = c(1980:1988),
           time.optimize.ssr = c(1970:1988),
           unit.names.variable = c("state"),
           time.plot = c(1970:2000))
```

:::

::::


# Formato de datos
:::: {.columns}

::: {.column width = "50%"}
- Los predictores entrarán como un promedio de los valores para cada unidad de 1980 a 1988

- Los predictores especiales en este caso son tres puntos pre intervención de la variable de resultados (1975, 1980 y 1988)

- Especificamos quién es la unidad tratada (3) y quiénes los donantes (del 1 al 2 y del 4 al 39)

- El proceso de optimización para obtener $V$ minimizará los errores cuadráticos de la variable de resultados y su contraparte ajustada de 1970 a 1988

:::

::: {.column width = "50%"}

```{r echo=T, include=T, eval=F, results=F, message=F, warning=F}

dataprep.out <-
  dataprep(panel.ca,
           predictors= c("lnincome", "beer", "age15to24","retprice"),
           predictors.op = c("mean"),
           dependent = c("cigsale"),
           unit.variable = c("state_id"),
           time.variable = c("year"),
           special.predictors = list(
             list("cigsale",1975,c("mean")),
             list("cigsale",1980,c("mean")),
             list("cigsale",1988,c("mean"))),
           treatment.identifier = 3,
           controls.identifier = c(1:2,4:39),
           time.predictors.prior = c(1980:1988),
           time.optimize.ssr = c(1970:1988),
           unit.names.variable = c("state"),
           time.plot = c(1970:2000))
```

:::

::::




# Estimación
::::: {.columns}

:::: {.column width = "50%"}
- El procedimiento anterior genera una lista (*dataprep.out*) con los ingredientes necesarios para estimar el control sintético usando la función *synth*

- Ponemos los resultados en tabla usando *synth.tab*

```{r echo=T, include=T, eval=T, results=F, message=F, warning=F}
synth.out <- synth(data.prep.obj = dataprep.out)

synth.tables <- synth.tab(dataprep.res = dataprep.out,
                          synth.res = synth.out) 

```

::::

:::: {.column width = "50%"}

- Podemos ver los resultados de los pesos en la matriz $V$

- Estos pesos indican la importancia relativa de los predictores

::: {.tiny}

```{r echo=T, include=T, eval=T, results=T, message=F, warning=F}
print(synth.tables$tab.v)
```

:::

::::

:::::


# Estimación

- La matriz $W$ nos indica el peso que tiene cada una de las unidades del *grupo donador* para construir el CS

::: {.tiny}
```{r echo=T, include=T, eval=T, results=T, message=F, warning=F}
print(synth.tables$tab.w[1:10,])
```
:::



# Estimación
:::: {.columns}

::: {.column width = "50%"}
- Podemos ver cómo se compara la unidad tratada con su contraparte sintética y con el promedio de unidades del grupo donador
:::

::: {.column .tiny width = "50%"}

```{r echo=T, include=T, eval=T, results=T, message=F, warning=F}
print(synth.tables$tab.pred)
```

:::

::::




# Gráfica de series de tiempo
:::: {.columns}

::: {.column width = "50%"}
- Una de las formas más claras de presentar los resultados es mostrando las trayectorias realizada y sintética de la unidad tratada
```{r out.width="100%", echo=T, include=T, eval=F, results=F, message=F, warning=F}
path.plot(synth.res = synth.out,
          dataprep.res = dataprep.out,
          tr.intake = 1989,
          Ylab = c("per-capita cigarette sales (in packs)"),
          Xlab = c("year"), 
          Ylim = c(0,140), 
          Legend = c("California","synthetic California")) 
```

:::

::: {.column width = "50%"}

```{r out.width="100%", echo=F, include=T, eval=T, results=F, message=F, warning=F}
path.plot(synth.res = synth.out,
          dataprep.res = dataprep.out,
          tr.intake = 1989,
          Ylab = c("per-capita cigarette sales (in packs)"),
          Xlab = c("year"), 
          Ylim = c(0,140), 
          Legend = c("California","synthetic California")) 
```

:::

::::

# Brechas
:::: {.columns}

::: {.column width = "50%"}
- El gráfico de las brechas nos permite visualizar más fácilmente el efecto del tratamiento

- La brecha es simplemente la distancia entre la trayectoria realizada y el control sintético
```{r out.width="100%", echo=T, include=T, eval=F, results=F, message=F, warning=F}
gaps.plot(synth.res = synth.out,
          dataprep.res = dataprep.out,
          tr.intake = 1989,
          Ylab = c("per-capita cigarette sales (in packs)"),
          Xlab = c("year"), 
          Ylim = c(-30,30))

```

:::

::: {.column width = "50%"}

```{r out.width="100%", echo=F, include=T, eval=T, results=F, message=F, warning=F}
gaps.plot(synth.res = synth.out,
          dataprep.res = dataprep.out,
          tr.intake = 1989,
          Ylab = c("per-capita cigarette sales (in packs)"),
          Xlab = c("year"), 
          Ylim = c(-30,30))
```

:::

::::



# Gráficas *a mano*
:::: {.columns}

::: {.column width = "50%"}
- Podemos recuperar los productos de las estimaciones y realizar las mismas gráficas *a mano*

- Esto nos será útil no solo para saber exactamente qué estamos graficando, sino para hacer el estudio placebo

:::

::: {.column width = "50%"}

```{r echo=T, include=T, eval=T, results=F, message=F, warning=F}
#Unidad sintética
Ys <- dataprep.out$Y0plot %*% synth.out$solution.w
                    
#Unidad verdadera
Y1 <- dataprep.out$Y1plot

#Creamos un data frame
data.plot <- as.data.frame(cbind(Y1,Ys))
colnames(data.plot) <- c("Y1","Ys")
data.plot <- data.plot %>% 
  mutate(year=seq(from=1970, to=2000))
```

:::

::::


# Gráficas *a mano*
:::: {.columns}

::: {.column width = "50%"}

```{r echo=T, include=T, eval=F, results=F, message=F, warning=F}
#Gráfico de series
data.plot %>% 
  ggplot()+
  geom_line(aes(y=Y1,x=year)) +
  geom_line(aes(y=Ys,x=year), linetype = "dashed")+
  ylab("per-capita cigarette sales (in packs)")+
  xlab("year")+
  geom_vline(xintercept=1988, color = "black", size=1, linetype="dashed")+
  scale_y_continuous(breaks = seq(0,140,20))+
  scale_x_continuous(breaks=seq(1970, 2000, 5))
```

:::

::: {.column width = "50%"}

```{r out.width="100%", echo=F, include=T, eval=T, results=T, message=F, warning=F}
data.plot %>% 
  ggplot()+
  geom_line(aes(y=Y1,x=year)) +
  geom_line(aes(y=Ys,x=year), linetype = "dashed")+
  ylab("per-capita cigarette sales (in packs)")+
  xlab("year")+
  geom_vline(xintercept=1988, color = "black", size=1, linetype="dashed")+
  scale_y_continuous(breaks = seq(0,140,20))+
  scale_x_continuous(breaks=seq(1970, 2000, 5))
```

:::

::::

# Gráficas *a mano*
:::: {.columns}

::: {.column width = "50%"}

- Para la gráfica de la brecha simplemente calculamos primero dicha brecha
```{r out.width="100%", echo=T, include=T, eval=T, results=F, message=F, warning=F}
data.plot <- data.plot %>% 
mutate(gap=Y1-Ys)
```

- Y construimos la gráfica

```{r out.width="100%", echo=T, include=T, eval=F, results=F, message=F, warning=F}
data.plot %>% 
ggplot()+
geom_line(aes(y=gap,x=year)) +
ylab("per-capita cigarette sales (in packs)")+
xlab("year")+
geom_vline(xintercept=1988, color = "black", size=1, linetype="dashed")+
geom_hline(yintercept=0, color = "black", size=1, linetype="dashed")+
scale_y_continuous(breaks = seq(-30,30,10))+
scale_x_continuous(breaks=seq(1970, 2000, 5))
```

:::

::: {.column width = "50%"}

```{r out.width="100%", echo=F, include=T, eval=T, results=T, message=F, warning=F}
data.plot %>% 
ggplot()+
geom_line(aes(y=gap,x=year)) +
ylab("per-capita cigarette sales (in packs)")+
xlab("year")+
geom_vline(xintercept=1988, color = "black", size=1, linetype="dashed")+
geom_hline(yintercept=0, color = "black", size=1, linetype="dashed")+
scale_y_continuous(breaks = seq(-30,30,10))+
scale_x_continuous(breaks=seq(1970, 2000, 5))
```

:::

::::

# Inferencia usando placebos
:::: {.columns}

::: {.column width = "50%"}

- El estudio placebo consiste en estimar un control sintético para cada una de las unidades del grupo donador

- Asumimos que en dichas unidades **no** hubo una ley contra el tabaco, por lo que esperamos no ver efectos en el consumo de cigarros

- Queremos ver qué tan común sería ver el efecto estimado para California con nuestra estrategia empírica

- Inicio creando un data frame para guardar los 39 placebos (39 series de 31 años)

```{r out.width="100%", echo=T, include=T, eval=T, results=F, message=F, warning=F}
placebos <- data.frame(matrix(ncol = 39, nrow = 31))
```

:::

::: {.column width = "50%"}

- Después realizamos exactamente la misma tarea para cada uno de los estados no tratados (y para California, para facilitar el manejo de los resultados)

- Aquí veamos el script del laboratorio

```{r out.width="100%", echo=F, include=F, eval=T, results=F, message=F, warning=F, cache=T}
for (j in 1:39) {
  
tunit <- j
tunit_m1 <- j-1
tunit_p1 <- j+1

if (j==1)
  dpool <- c(2:39)
else
  if (j==39)
    dpool <- c(1:38)
  else
    dpool <- c(1:tunit_m1,tunit_p1:39)


dataprep.out <-
  dataprep(panel.ca,
           predictors= c("lnincome", "beer", "age15to24","retprice"),
           predictors.op = c("mean"),
           dependent = c("cigsale"),
           unit.variable = c("state_id"),
           time.variable = c("year"),
           special.predictors = list(
             list("cigsale",1975,c("mean")),
             list("cigsale",1980,c("mean")),
             list("cigsale",1988,c("mean"))),
           treatment.identifier = tunit,
           controls.identifier = dpool,
           time.predictors.prior = c(1980:1988),
           time.optimize.ssr = c(1970:1988),
           unit.names.variable = c("state"),
           time.plot = c(1970:2000))

#Repetimos tareas
synth.out <- synth(data.prep.obj = dataprep.out)
Ys <- dataprep.out$Y0plot %*% synth.out$solution.w
Y1 <- dataprep.out$Y1plot

data.plot <- as.data.frame(cbind(Y1,Ys))
colnames(data.plot) <- c("Y1","Ys")
data.plot <- data.plot %>% 
  mutate(gap=Y1-Ys)

#Guardamos donde corresponde
placebos[,j] <- data.plot$gap

#Para ir viendo en dónde vamos
print(j)
}



##Ahora tenemos un panel de estados placebo
placebos <- placebos %>% 
  mutate(year=seq(from=1970, to=2000))

#Pasamos todo a forrmato long
placebos <- placebos %>%
  pivot_longer(cols=starts_with("X"),
               names_to = "state",
               values_to = "cons_synth") %>% 
  mutate(state=substr(state,2,3)) %>% 
  mutate(treated=ifelse(state=="3",1,0)) %>% 
  mutate(treated=factor(treated, levels=c("0","1"), labels=c("control states", "California")))

```

:::

::::

# Inferencia usando placebos
:::: {.columns}

::: {.column width = "50%"}

- El resultado es un panel *long* de unidades placebo

- Replicamos la Figura 4

```{r out.width="100%", echo=T, include=T, eval=F, results=F, message=F, warning=F}
placebos %>%
  filter(cons_synth>-30 & cons_synth<30) %>% 
  ggplot(aes(x=year, y=cons_synth, group=state, linetype=treated, color=treated))+
  geom_line()+
  scale_linetype_manual(values=c("solid", "solid"))+
  scale_color_manual(values=c("grey","black")) +
  ylab("per-capita cigarette sales (in packs)")+
  xlab("year")+
  geom_vline(xintercept=1988, color = "black", size=.5, linetype="dashed")+
  geom_hline(yintercept=0, color = "black", size=.5, linetype="dashed")+
  scale_y_continuous(breaks = seq(-30,30,10))+
  scale_x_continuous(breaks=seq(1970, 2000, 5))+
  theme(legend.title = element_blank(),
        legend.position = c(.14, .90),
        legend.box.background = element_rect(color="black", size=.3),
        legend.box.margin = margin(1, 1, 1, 1))
```

:::

::: {.column width = "50%"}

```{r out.width="100%", echo=F, include=T, eval=T, results=F, message=F, warning=F}
placebos %>%
  filter(cons_synth>-30 & cons_synth<30) %>% 
  ggplot(aes(x=year, y=cons_synth, group=state, linetype=treated, color=treated))+
  geom_line()+
  scale_linetype_manual(values=c("solid", "solid"))+
  scale_color_manual(values=c("grey","black")) +
  ylab("per-capita cigarette sales (in packs)")+
  xlab("year")+
  geom_vline(xintercept=1988, color = "black", size=.5, linetype="dashed")+
  geom_hline(yintercept=0, color = "black", size=.5, linetype="dashed")+
  scale_y_continuous(breaks = seq(-30,30,10))+
  scale_x_continuous(breaks=seq(1970, 2000, 5))+
  theme(legend.title = element_blank(),
        legend.position = c(.14, .90),
        legend.box.background = element_rect(color="black", size=.3),
        legend.box.margin = margin(1, 1, 1, 1))
```

:::

::::


# Recomendación

- Vale la pena este tutorial directamente del padre del control sintético

::: {.center}

<iframe width="560" height="315" src="https://www.youtube.com/embed/3YgV2LYYZc0?controls=0" title="YouTube video player" frameborder="0" allow="accelerometer; autoplay; clipboard-write; encrypted-media; gyroscope; picture-in-picture" allowfullscreen></iframe>

:::


# Próxima sesión

- La siguiente semana hablaremos sobre modelos econométricos estructurales aplicados a evaluación

  - Low, H., & Meghir, C. (2017). The use of structural models in econometrics. *Journal of Economic Perspectives*, 31(2), 33-58.

- El jueves tendremos una presentación basada en

  - Attanasio, O. P., Meghir, C., & Santiago, A. (2011). Education choices in Mexico: using a structural model and a randomized experiment to evaluate Progresa. *The Review of Economic Studies*, 79(1), 37-66.



#  {.center .middle}

Presentación creada usando el paquete [**xaringan**](https://github.com/yihui/xaringan) en R.

El *chakra* viene de [remark.js](https://remarkjs.com), [**knitr**](http://yihui.org/knitr), y [R Markdown](https://rmarkdown.rstudio.com).

Material de clase en versión preliminar.

**No reproducir, no distribuir, no citar.**


