---
title: "Respuestas a la tarea 1"
lang: es
---

```{r setup}
#| echo: false
#| warning: false 
#| message: false
knitr::opts_chunk$set(echo = TRUE,
                      warning = FALSE,
                      message = FALSE,
                      indent = "   ")
library(tidyverse)
library(knitr)
library(janitor)
library(readr)
library(kableExtra)
library(stargazer)
library(sandwich)
library(lmtest)
```


# Respuestas

## Pregunta 1

Suponga que para un experimento en un laboratorio de economía experimental se asignó a la mitad de los participantes a un grupo de tratamiento y la otra mitad al grupo de control. Se busca estudiar el efecto del tratamiento $T_i$ sobre el desempeño en un juego estratégico, medido por la variable $y_i$ (a más puntaje, mejor desempeño). Antes de comenzar el experimento se recolectaron una serie de características $x_{ji}$, $j=1,\ldots 10$, de cada jugador. En el experimento, se trabaja con $\alpha=0.10$.

a. [5 puntos] El investigador A quedó a cargo de comprobar el balance de la asignación del tratamiento y le reporta lo siguiente:

    *Para verificar que la aleatorización fue exitosa, tomé la serie de variables pre-intervención y la dummy de asignación al tratamiento $T_i$ para correr la siguiente regresión:*
$$T_i=\alpha+\sum_{j=1}^{10}x_{ji}'\beta +\varepsilon_i$$

    *Después realicé una prueba $F$ de significancia conjunta sobre los coeficientes $\beta_j$ que resultó tener un valor $p$ de 0.02.*

    Explique cuál es la hipótesis nula en la prueba realizada y qué se esperaría de haberse logrado una aleatorización exitosa del tratamiento.
    
    *La $H_0$ es que $\beta_1=\beta_2=\ldots=\beta_{10}=0$, es decir, que las características observadas no predicen el status de tratamiento. Si efectivamente hubo una aleatorización exitosa, esperaríamos que este fuera el caso.*

b. [5 puntos] ¿Qué concluye a partir de lo que le reporta el investigador A?

    *El valor $p$ indica que es muy poco probable observar el estadístico $F$ bajo la hipótesis nula, por lo que la rechazamos. Es decir, hay evidencia que señala que las características predicen la asignación al tratamiento.*

a. [5 puntos] Por otro lado, el investigador B le reporta lo siguiente:

    *Yo realicé un análisis para determinar el balance en la asignación del tratamiento. Para cada una de las características $x_{ji}$ corrí la siguiente regresión:*
$$x_{ji}=\gamma+\pi T_i+u_i$$
*A continuación, le reporto una tabla con los valores $p$ asociados al coeficiente estimado de $\pi$ en cada una de las 10 regresiones.*

    | **Característica** |	**Valor $p$** || **Característica** |	**Valor $p$**
    |--- | --- |---|---|---|
    | $x_{1i}$	| 0.05 | |$x_{6i}$	| 0.03 |
    | $x_{2i}$	| 0.02 | |$x_{7i}$	| 0.19 |
    | $x_{3i}$	| 0.07 | |$x_{8i}$	| 0.85 |
    | $x_{4i}$	| 0.00 | |$x_{9i}$	| 0.01 |
    | $x_{5i}$	| 0.42 | |$x_{10i}$	| 0.03 |
    
    Explique la hipótesis nula detrás de las pruebas que realizó el investigador B y qué se esperaría de haberse logrado una aleatorización exitosa del tratamiento.
    
    *En cada caso, la $H_0$ es que $\pi=0$, es decir, que no existen diferencias significativas en la variable $x_{ij}$ entre tratados y no tratados. Si el tratamiento fue correctamente aleatorizado, esperaríamos que esto se cumpliera para la mayoría de las características recolectadas.*

a. [5 puntos] Explique qué concluye sobre la validez interna del estudio en cuestión. ¿Qué propiedades estadísticas tendría el estimador de diferencia de medias de la variable de desempeño en el juego entre el grupo tratado y el de control?

    *En cinco de las 10 características hay diferencias significativas entre tratados y no tratados. Esto es consistente con lo encontrado en la parte a. Es decir, parece que los individuos en el grupo de tratamiento son distintos a los del grupo de control. Esto nos haría dudar del caracter causal de la diferencia de medias de la variable de desempeño como un estimador del efecto del tratamiento. No sabemos si es el tratamiento o las diferencias en las características observables lo que explican las diferencias que se encuentren o no se encuentren en la variable de desempeño en el juego. Este es un ejemplo de cómo luciría un experimento cuya integridad está comprometida.*


## Pregunta 2

Suponga que está interesado en conocer el impacto que tiene el acceso a las microfinanzas en un indicador de seguridad alimentaria $y_i$ de las familias. La idea detrás es que el acceso al crédito podría mejorar la habilidad de los hogares para suavizar el consumo. Afortunadamente, usted recibe el respaldo de una microfinanciera que le ofrece una base de datos para con información para construir $y_i$, recolecatada a partir de una encuesta en los hogares de sus clientes con más de un año de antiguedad. Además, le da acceso a datos de otra encuesta complementaria realizada en hogares que no son clientes y que no tienen acceso a microfinanzas para construir el mismo indicador de seguridad alimentaria. Al final, tendría una muestra de varios miles de hogares con y sin acceso a microfinanzas.

Suponga que con estos datos descubre que la seguridad alimentaria es 25% más alta en los hogares con clientes de la microfinanciera, en comparación con la seguridad alimentaria de los hogares sin acceso a las microfinanzas.

a. [10 puntos] ¿Cómo valora el diseño del estudio descrito? ¿Qué fortalezas y/o debilidades encuentra?

    *A pesar de que se cuenta con una cantidad notable de información, la situación que se describe no deja de ser un ejemplo de una comparación observacional. Usted tendría acceso a información de personas que tomaron la decisión de ser clientes de la microfinanciera, o que la microfinanciera ya decidió atender con publicidad y con atención personalizada para que se volvieran clientes. Es decir, estas personas son distintas en características observadas, pero sobre todo, no observadas, de quienes no son clientes. Las razones por las que se volvieron clientes o no de la microfinanciera pueden estar correlacionadas también con tener una mejor o peor seguridad alimentaria, por lo que tenemos un ejemplo de sesgo de selección. En general, el diseño de este estudio no permitiría obtener conclusiones sobre el efecto causal de tener acceso a microfinanzas. La debilidad principal se encuentra en la presencia del sesgo de selección.*

a. [10 puntos] ¿De qué signo esperaría que fuera el sesgo de selección, en caso de existir? Explique sus razones.

    *Muchas historias son posibles. Por ejemplo, suponiendo que las personas con mayor educación e información tendrían mejor acceso a productos financieros, pero también tendrían un mejor manejo de los recursos del hogar, entonces aquellas familias con acceso a microfinanzas hubieran podido tener una mejor seguridad alimentaria incluso sin haber tenido acceso a dichos productos financieros. En otras palabras, familias con mayor educación e información tendrían mejorar seguridad alimentaria sin importar su acceso a productos financieros, por lo que esperariamos un sesgo de selección positivo, por lo que tenderíamos a sobreestimar el impacto de las microfinanzas.*

## Pregunta 3

a. [10 puntos] Replique el ejercicio en MHE que ejemplifica el teorema de la regresión de la FEC. Para esto use el archivo de datos *muestra-enoe-123.csv*, que contiene una muestra del primer trimestre de 2023 de la ENOE e incluye personas que trabajan y reciben un ingreso. **lingreso** es el log del ingreso mensual y **escolaridad** son los años de educación. Primero, estime una regresión de **lingreso** en función de **escolaridad** usando los microdatos. Luego, obtenga la media de **lingreso** para cada nivel de **escolaridad** y estime una regresión de las medias en función de **escolaridad**, pesando por el número de observaciones usadas para construir cada media. Compare los coeficientes estimados.

   *Corramos la regresión con los microdatos:*
   
   ```{r}
   #| echo: true

   df <- read_csv("../files/muestra-enoe-123.csv") 

   summary(lm(lingreso ~ escolaridad,
           data = df))


   ```

   *Ahora calculemos la media del ingreso por cada año de educación, asegurándonos de conservar también el número de observaciones empleada para hacer dicho cálculo:*
    
```{r indent = "   "}
#| echo: true

df.agregada <- df %>% 
  group_by(escolaridad) %>% 
  summarise(lingreso = mean(lingreso, na.rm=T),
            n = n())
```

   *Corremos la regresión con los datos agregados, pensando por el número de observaciones en cada grupo:*
    
    
   ```{r}
   #| echo: true
   summary(lm(lingreso ~ escolaridad,
              data = df.agregada,
              weights = n))
    
    
   ```

   *El coeficiente estimado de los años de escolaridad es exactamente el mismo.*


## Pregunta 4

Use los datos del archivo *STAR_public_use.csv* para este problema. En este problema replicará la fila correspondiente a la variable *High scool GPA* (calificación en la preparatoria) de la Tabla 1 en [Angrist et al. (2009)](https://pubs.aeaweb.org/doi/pdfplus/10.1257/app.1.1.136).[^1]
  
[^1]: Angrist, J., Lang, D., y Oreopoulos, P. (2009). Incentives and services for college achievement: Evidence from a randomized trial. *American Economic Journal: Applied Economics*, 1(1), 136-63.

a. [5 puntos] Obtenga la media y la desviación estándar de la calificación en la preparatoria, **gpa0**, en el grupo de control (columna 1), restringiendo la muestra a aquellos individuos con **noshow** igual a 0.

    *Después de eliminar a lo sindividuos que tienen **noshow** igual a 1, obtenemos la media y desviación estándar reportadas en la tabla. Noten que deben restringir al grupo de control para obtener dichas cifras. La columna del tamaño de la muestra se obtiene sin restringir al grupo de control, aunque esto no se pedía en la pregunta.*

```{r}
#| echo: true

data.angrist <- read_csv("../files/STAR_public_use.csv",
                       locale = locale(encoding = "latin1"))   %>% 
  clean_names() %>% 
  filter(noshow==0)

#Media y desviación estándar
data.angrist %>% 
  filter(control==1) %>% 
  summarize(media=mean(gpa0),
            desvest=sd(gpa0))

#N
data.angrist %>% 
  summarize(n())
```


b. [10 puntos] Usando una regresión lineal, muestre que la calificación en la preparatoria no está correlacionada con la asignación a los tratamientos (**ssp**, **sfp** y **sfsp**). De nuevo, debe restringir la muestra quienes tienen **noshow** igual a 0. Reporte los coeficientes y los errores estándar (columnas 2 a 4).

    *La regresión es:*

```{r}
summary(balance <- lm(gpa0 ~ ssp + sfp+ sfsp,
            data = data.angrist))
```

    *Noten que aquí los autores no utilizan errores robustos. Yo hubiera estimado errores robustos.*
    
c. [5 puntos] Realice una prueba de significancia conjunta de los coeficientes obtenidos en el punto b. Reporte el estadístico $F$ y el valor $p$ asociado (columna 5).

     *El estadístico $F$ ya es calculado con la regresión. Basta con pedirlo:*

```{r}
summary(balance)$fstatistic
```

    *¿Pero cómo puedo calcular el valor $p$? Basta usar la definición, es la probabilidad de observar un valor más extremo que el estadístico, bajo la distribución teórica. En este caso, la distribución teórica es una $F$ y debemos especificar los grados de libertad en el numerador y en el denominador:*

```{r}
pf(q = summary(balance)$fstatistic[1],
   df1 = summary(balance)$fstatistic[2],
   df2 = summary(balance)$fstatistic[3],
   lower.tail=FALSE)
```


d. [10 puntos] ¿Cuál es el propósito de la prueba F realizada en el punto c.? ¿Qué hipótesis nula prueban los autores?

    *Aquí se busca probar que la asignación a los tres tipos de tratamiento no está correlacionada con la calificación en preparatoria, que es una medida del desempeño escolar justo al momento de iniciar el experimento. La $H_0$ es que $\beta_{SSP}=\beta_{SFP}=\beta_{SFSP}=0$. Si rechazamos la hipótesis nula concluiríamos que hay diferencias entre grupos en la calificación de preparatoria. En este caso, el estadístico $F$ es pequeño y su valor $p$ indica que es muy probable de observarlo bajo la hipótesis nula por lo que no hay bases para rechazarla.*


## Pregunta 5

Nuevamente, use los datos del archivo *STAR_public_use.csv* para este problema. En este problema, replicará dos columnas del efecto de tratamiento de la Tabla 5. Note que de nuevo se deben usar solo las observaciones que tienen **noshow** igual a 0. Además, note que se usan las siguientes variables de control: **sex**, **mtongue**, **hsgroup**, **numcourses_nov1**, **lastmin**, **mom_edn**, y **dad_edn**, todas ellas categóricas.

a. [10 puntos] Estime el efecto de cada tipo de tratamiento sobre la calificación del trimestre de otoño, **grade_20059_fall**, para toda la muestra (Panel A, columna 1). Calcule correctamente los errores estándar. Interprete los resultados.

    *Haciendo la sustitución sugerida por los autores, estimamos:*

```{r}
data.angrist <- data.angrist %>% 
      mutate(gpa_year1=ifelse(is.na(grade_20059_fall),NA,gpa_year1),
             grade_20059_fall=ifelse(is.na(gpa_year1),NA,grade_20059_fall))
    
reg1<-lm(grade_20059_fall ~ ssp + sfp+ sfsp+
           factor(sex)+
           factor(mtongue)+
           factor(hsgroup)+
           factor(numcourses_nov1)+
           factor(lastmin)+
           factor(mom_edn)+
           factor(dad_edn),
         data=data.angrist)
```

     *Noten que los coeficientes estimados son correctos, pero no los errores estándar:*

```{r}
summary(reg1)$coef[1:4,]
```
     
     *Los errores estándar correctos son los robustos:*
     
```{r}
coeftest(reg1, vcov = vcovHC(reg1, "HC1"))[1:4,]
```


    *Finalmente, lo que se reporta en la tabla como la media del grupo de control no es la constante en la regresión, sino la media y desviación estándar. Noten que se usa la muestra que efectivamente se usa en la regresión, es decir, sin valores faltantes.*

```{r}
data.angrist %>%
    filter(!is.na(gpa_year1) & !is.na(grade_20059_fall)
     & !is.na(ssp)
     & !is.na(sfp)
     & !is.na(sfsp)
     & !is.na(sex)
     & !is.na(mtongue)
     & !is.na(hsgroup)
     & !is.na(numcourses_nov1)
     & !is.na(lastmin)
     & !is.na(mom_edn)
     & !is.na(dad_edn)
     & control==1) %>%
  summarize(media=mean(grade_20059_fall,
                       na.rm=TRUE),
            desvest=sd(grade_20059_fall,
                       na.rm=TRUE))

data.angrist %>%
  filter(!is.na(gpa_year1) & !is.na(grade_20059_fall)
     & !is.na(ssp)
     & !is.na(sfp)
     & !is.na(sfsp)
     & !is.na(sex)
     & !is.na(mtongue)
     & !is.na(hsgroup)
     & !is.na(numcourses_nov1)
     & !is.na(lastmin)
     & !is.na(mom_edn)
     & !is.na(dad_edn)) %>%
  summarize(numero=n())
```


a. [10 puntos] Estime el efecto de recibir cada tipo de tratamiento, considerando los tratamientos SSP o SFP (de cualquier tipo) en los hombres de la muestra (Panel A, columna 5). Esto es, considere el tratamiento SSP como un primer tipo de tratamiento y, ya sea SFP o SFSP, como un segundo tipo de tratamiento. Calcule correctamente los errores estándar. Interprete sus resultados.

    *Definimos la variable de recibir el tratamiento SFP o SFSP. Luego estimamos:*
    
```{r}
data.angrist <- data.angrist %>%
      mutate(sspany = ifelse(sfp == 1 | sfsp == 1, 1, 
    0))
    
reg2<-lm(grade_20059_fall ~ ssp + sspany+
           factor(mtongue)+
           factor(hsgroup)+
           factor(numcourses_nov1)+
           factor(lastmin)+
           factor(mom_edn)+
           factor(dad_edn),
         data=filter(data.angrist,
                     female==0))
```

    *Los coeficientes con los errores correctos son:*

```{r}
coeftest(reg2, vcov = vcovHC(reg2, "HC1"))[1:3,]
```

    *La media en el control:*

```{r}
data.angrist %>%
  filter(!is.na(gpa_year1) & !is.na(grade_20059_fall)
     & !is.na(ssp)
     & !is.na(sfp)
     & !is.na(sfsp)
     & !is.na(sex)
     & !is.na(mtongue)
     & !is.na(hsgroup)
     & !is.na(numcourses_nov1)
     & !is.na(lastmin)
     & !is.na(mom_edn)
     & !is.na(dad_edn)
     & control==1
     & female==0) %>%
  summarize(media=mean(grade_20059_fall,
                       na.rm=TRUE),
            desvest=sd(grade_20059_fall,
                       na.rm=TRUE))

data.angrist %>%
  filter(!is.na(gpa_year1) & !is.na(grade_20059_fall)
     & !is.na(ssp)
     & !is.na(sfp)
     & !is.na(sfsp)
     & !is.na(sex)
     & !is.na(mtongue)
     & !is.na(hsgroup)
     & !is.na(numcourses_nov1)
     & !is.na(lastmin)
     & !is.na(mom_edn)
     & !is.na(dad_edn)
     & female==0) %>%
  summarize(numero=n())
```
