---
title: "Respuestas a la tarea 1"
lang: es
format: html
---

```{r setup}
#| echo: false
#| warning: false 
#| message: false
knitr::opts_chunk$set(echo = FALSE,
                      warning = FALSE,
                      message = FALSE)
library(tidyverse)
library(knitr)
library(janitor)
library(readr)
library(kableExtra)
library(stargazer)
library(sandwich)
library(lmtest)
library(gt)
library(gtExtras)
```


# Respuestas


## Pregunta 1

Se diseñó una intervención que consistió en entregar zapatos a niños en cuatro áreas con altos niveles de pobreza de cierto país. Se sabe que los niños caminan bastante para ir a la escuela y realizan una serie de tareas domésticas después de la escuela. Por tanto, se tiene la hipótesis de que la entrega de zapatos tendrá impactos en el desarrollo de los niños. Se seleccionaron aleatoriamente localidades de control y localidades de tratamiento. Dentro de las localidades asignadas al tratamiento, todos los niños de entre 7 y 12 años de edad recibieron zapatos. Los investigadores deciden usar un $\alpha=0.10$ durante el estudio.

La tabla 1 presenta información sobre una serie de características de los niños que participaron en el estudio en la línea base.

```{r table.balance}
#|  echo: false
#|  message: false
#|  warning: false
#|  results: asis

variable <- c("Variables","Edad", "Sexo (masculino=1)","Jefe trabaja en agricultura", "Grado máximo de estudios en el hogar","Índice calidad de vivienda", "Índice de consumo de durables", "Número de pares de zapatos que posee","Horas que pasa sin zapatos","Días que no fue a la escuela", "Horas para dormir","Horas para comer","Horas para lavar", "Horas en escuela","Horas para trabajar","N")

c <- c("Media control",9.486,0.545,0.462,5.836,0.492,0.441,2.060,2.090,0.701,10.68,1.931,0.732,4.613,0.409, 666)

t <- c("Media tratamiento",9.332,0.497,0.522,5.346,0.593,0.467,1.825,1.963,0.886,9.98,1.934,0.835,4.154,0.572, 912)
pvalue <- c("$$p$$","0.114","0.073*","0.435","0.406","0.447","0.829","0.213","0.917","0.465","0.388","0.986","0.228","0.168","0.082*", "1,578")

table.balance <- data.frame(cbind(variable, c, t,pvalue))

colnames(table.balance) = c(" ", "$$(1)$$","$$(2)$$","$$(3)$$")


table.balance %>% 
  gt() %>% 
  tab_header("Tabla 1. Covariables entre grupos de tratamiento y control (datos en la línea base)") %>% 
  tab_source_note(md("Nota: Los valores $p$ son de una prueba $t$ simple. * $p <0.10$, ** $p <0.05$, *** $p <0.01$.")) 

```


La tabla 2 muestra los resultados de estimar una regresión del tipo

$$y_i=\alpha+X_i'\beta+\theta T_i+\varepsilon_i$$

donde $T_i$ indica la pertenencia al grupo de tratamiento, $X_i$ es un vector de características observables usadas como controles y $y_i$ es cada una de las siguientes variables sobre las que se estima el impacto del programa: 1) número de zapatos que posee; 2) días que no fue a la escuela; y 3) horas para trabajar.


```{r table.efectos}
#|  echo: false
#|  message: false
#|  warning: false
#|  results: asis
#|  
variable <- c("", "$$\\hat{\\theta}$$","(e.e)","N")

zapatos <- c("Número de pares de zapatos que posee","0.075","(0.061)","1,302")
dias <- c("Días que no fue a la escuela","-0.165**","(0.057)","664")
trabajo <- c("Horas para trabajar","0.348","(0.243)","556")

table.efectos <- data.frame(cbind(variable,zapatos,dias,trabajo))
colnames(table.efectos) = c(" ","$$(1)$$","$$(2)$$","$$(3)$$")




table.efectos %>% 
  gt() %>% 
  tab_header("Tabla 2. Efectos del tratamiento en variables seleccionadas") %>% 
  tab_source_note(md("Nota: * $p <0.10$, ** $p <0.05$, *** $p <0.01$. Todas las regresiones controlan por edad, sexo, ocupación del jefe del hogar y calidad de la vivienda. Errores estándar agrupados a nivel localidad entre paréntesis. $\\hat{{\\theta}}$ se refiere al estimador de $\\theta$."))
```



a. [2 puntos] ¿Qué representan los valores $p$ reportados en la columna (3) en la tabla 1?

    *Para cada característica, es el valor $p$ asociado al estadístico $t$ en la prueba de diferencia de medias. Indica la probabilidad de observar el estadístico $t$ bajo la $H_0$ de igualdad de medias. Por tanto, valores $p$ por debajo del nivel de significacia $\alpha$ indican que el estadístico asociado es poco probable de observar bajo la $H_0$.*


b. [3 puntos] Un donante está preocupado por los resultados de la intervención porque considera que los niños que tenían más zapatos antes de que iniciara el programa tuvieron una menor probabilidad de estar en el grupo que recibió zapatos por parte del programa. ¿Considera esto una preocupación válida sobre la integridad del experimento?

    *Si bien los niños que están en el grupo de control tienen en promedio 2.06 pares de zapatos y los que están en el de tratamiento tienen en promedio 1.825 pares de zapatos, esta diferencia no es estadísticamente significativa. Esto queda en evidencia por el valor $p=0.213$, por lo que la preocupación del donante no está justificada por los datos.*


c. [5 puntos] ¿Cómo se interpreta el asterisco al lado del valor $p$ de 0.082 asociado a las horas para trabajar?

    *Dado que se trabaja con un $\alpha=0.10$, los asteriscos denotan los casos en los que las diferencias de medias tiene un valor $p$ asociado menor a dicho $\alpha$. Es decir, el asterisco al lado del 0.082 indica que la diferencia en horas para trabajar entre los niños del grupo de tratamiento y de control es estadísticamente significativa.*


d. [5 puntos] ¿Cuál es el impacto del programa en el número de pares zapatos que los niños en promedio poseen? Mencione la magnitud y significancia estadística de dicho impacto.

    *De acuerdo a la columna (1) de la tabla 2, los niños que recibieron zapatos tienen en promedio 0.075 pares de zapatos más que los niños que no recibieron el programa. Sin embargo, esta diferencia no es estadísticamente significativa a los niveles de confianza típicamente usados en economía.*


e. [5 puntos] En columna (2) de la tabla 2, ¿qué interpretación tienen los dos asteriscos al lado de -0.165?

    *Los asteriscos son una notación del nivel de confianza al que se rechaza la $H0$. En el caso de los dos asteriscos al lado del -0.165, significa que el programa tuvo un efecto de reducir los días en que los niños no van a la escuela de 0.165 días y que este efecto es estadísticamente significativo al 5\%.*


f. [5 puntos] ¿Cuántos días sin ir a la escuela esperaríamos observar después de la intervención en los niños que recibieron zapatos?

    *Simplemente sumamos el efecto estimado a la media del grupo de control. Es decir, esperamos que el número de días que no van a la escuela en el caso de los niños que recibieron los zapatos sea de $0.701-0.165=0.536$.*


g. [5 puntos] La nota al pie de la tabla 2 indica que se reportan errores estándar agrupados? ¿Por qué los investigadores realizan la estimación de los errores estándar de esta manera?


    *El programa fue aleatorizado a nivel localidad, por lo que existe una correlación entre las variables observadas y no observadas entre los individuos de los grupos de control y tratamiento. Los errores agrupados toman en cuenta esta correlación, asumiendo que existe una correlación arbitraria entre las observaciones de la misma localidad, pero independiencia entre observaciones de distintas localidades.*


## Pregunta 2

Suponga que está interesado en conocer el impacto que tiene el acceso a las microfinanzas en un indicador de seguridad alimentaria $y_i$ de las familias. La idea detrás es que el acceso al crédito podría mejorar la habilidad de los hogares para suavizar el consumo. Afortunadamente, usted tiene acceso a una encuesta representativa a nivel nacional que incluye un índice de seguridad alimentaria así como una variable indicadora o *dummy*, $T_i$, que toma el valor de 1 si algún miembro del hogar tiene acceso a microfinanzas y de 0 en otro caso.

Suponga que su asistente le sugiere que para evaluar el impacto de microfinanzas basta con estimar la siguiente regresión por MCO:

$$ y_i = \alpha + \beta T_i + \varepsilon_i $$

a. [5 puntos] ¿Cómo valora la propuesta de su asistente? ¿Qué podemos esperar de una comparación observacional como la de la propuesta?

   *Esto es lo que conocemos como una comparación observacional. Sabemos que en comparaciones observacionales es muy probable la presencia del sesgo de selección, es decr, que los hogares _tratados_ con el acceso a microfinanzas sean diferentes a los que no tuvieron acceso. Las razones por las que los hogares tienen acceso a microfinanzas pueden estar correlacionadas también con tener una mejor o peor seguridad alimentaria, por lo que tenemos hay presencia de sesgo de selección. En general, el diseño de este estudio no permitiría obtener conclusiones sobre el efecto causal de tener acceso a microfinanzas.*

a. [5 puntos] Muestre si el estimador de MCO de $\beta$ es consistente o no para el efecto de tratamiento.

    *Estimar una regresión por MCO produciría un estimador $\hat{\beta}$ inconsistente para el verdadero efecto de tratamiento $\beta$. Para ver esto, recordemos que el estimador de MCO puede reescribirse como sigue:*
    
    $$\hat{\beta}=\beta + \left(N^{1-}\sum x_i x_i'\right)\left(N^{-1}\sum x_i u_i\right)$$
    
    *Si podemos aplicar una LGN a $\left(N^{1-}\sum x_i x_i'\right)$, sabemos que el límite es una matriz finita y no nula. Entonces, para que $\hat{\beta} \overset{p}{\to} \beta$ se requiere que, al aplicar una LGN a $\left(N^{-1}\sum x_i u_i\right)$, la probabilidad límite sea 0. Esto ocurre si E(x_iu_i)=0, es decir, si no hay correlación entre los no observables y los regresores. Por los argumentos hechos arriba, esto es muy probable que se viole pues uno de los regresores es $T_i$, que está correlacionado con no observables que hacen más o menos probable que un hogar tenga acceso a microfinanzas y que también determinan la seguridad alimentaria.*

## Pregunta 3

a. [10 puntos] Replique el ejercicio en MHE que ejemplifica el teorema de la regresión de la FEC. Para esto use el archivo de datos *muestra-enoe-123.csv*, que contiene una muestra del primer trimestre de 2023 de la ENOE e incluye personas que trabajan y reciben un ingreso. **lingreso** es el log del ingreso mensual y **escolaridad** son los años de educación. Primero, estime una regresión de **lingreso** en función de **escolaridad** usando los microdatos. Luego, obtenga la media de **lingreso** para cada nivel de **escolaridad** y estime una regresión de las medias en función de **escolaridad**, pesando por el número de observaciones usadas para construir cada media. Compare los coeficientes estimados.

   *Corramos la regresión con los microdatos:*
   
```{r indent = "   "}
#| echo: true

df <- read_csv("../files/muestra-enoe-123.csv") 

summary(lm(lingreso ~ escolaridad,
data = df))


```

   *Cada año de escolaridad se asocia con un incremento de 6\% en el ingreso.*

   *Ahora calculemos la media del ingreso por cada año de educación, asegurándonos de conservar también el número de observaciones empleada para hacer dicho cálculo:*
    
```{r indent = "   "}
#| echo: true

df.agregada <- df %>% 
  group_by(escolaridad) %>% 
  summarise(lingreso = mean(lingreso, na.rm=T),
            n = n())
```

   *Corremos la regresión con los datos agregados, pesando por el número de observaciones en cada grupo:*
   
   
    
```{r indent = "   "}
#| echo: true

summary(lm(lingreso ~ escolaridad,
              data = df.agregada,
              weights = n))
```

   *El coeficiente estimado de los años de escolaridad es exactamente el mismo.*


## Pregunta 4

Use los datos del archivo *STAR_public_use.csv* para este problema. En este problema replicará la fila correspondiente a la variable *High scool GPA* (calificación en la preparatoria) de la Tabla 1 en [Angrist et al. (2009)](https://pubs.aeaweb.org/doi/pdfplus/10.1257/app.1.1.136).[^1]
  
[^1]: Angrist, J., Lang, D., y Oreopoulos, P. (2009). Incentives and services for college achievement: Evidence from a randomized trial. *American Economic Journal: Applied Economics*, 1(1), 136-63.

a. [5 puntos] Obtenga la media y la desviación estándar de la edad, **age** en los datos, en el grupo de control (columna 1), restringiendo la muestra a aquellos individuos con **noshow** igual a 0.

    *Después de eliminar a lo sindividuos que tienen **noshow** igual a 1, obtenemos la media y desviación estándar reportadas en la tabla. Noten que deben restringir al grupo de control para obtener dichas cifras. La columna del tamaño de la muestra se obtiene sin restringir al grupo de control, aunque esto no se pedía en la pregunta.*

```{r indent = "   "}
#| echo: true

data.angrist <- read_csv("../files/STAR_public_use.csv",
                       locale = locale(encoding = "latin1"))   %>% 
  clean_names() %>% 
  filter(noshow==0)

#Media y desviación estándar
data.angrist %>% 
  filter(control==1) %>% 
  summarize(media=mean(age),
            desvest=sd(age))

#N
data.angrist %>% 
  summarize(n())
```


a. [10 puntos] Usando una regresión lineal, muestre que la edad no está correlacionada con la asignación a los tratamientos (**ssp**, **sfp** y **sfsp**). De nuevo, debe restringir la muestra quienes tienen **noshow** igual a 0. Reporte los coeficientes y los errores estándar (columnas 2 a 4).

    *La regresión es:*

```{r indent = "   "}
#| echo: true

summary(balance <- lm(age ~ ssp + sfp+ sfsp,
            data = data.angrist))
```


a. [5 puntos] Realice una prueba de significancia conjunta de los coeficientes obtenidos en el punto b. Reporte el estadístico $F$ y el valor $p$ asociado (columna 5).

     *El estadístico $F$ ya es calculado con la regresión. Basta con pedirlo:*

```{r indent = "   "}
#| echo: true

summary(balance)$fstatistic
```

    *¿Pero cómo puedo calcular el valor $p$? Basta usar la definición, es la probabilidad de observar un valor más extremo que el estadístico, bajo la distribución teórica. En este caso, la distribución teórica es una $F$ y debemos especificar los grados de libertad en el numerador y en el denominador:*

```{r indent = "   "}
#| echo: true

pf(q = summary(balance)$fstatistic[1],
   df1 = summary(balance)$fstatistic[2],
   df2 = summary(balance)$fstatistic[3],
   lower.tail=FALSE)
```


a. [10 puntos] ¿Cuál es el propósito de la prueba F realizada en el punto c.? ¿Qué hipótesis nula prueban los autores?

    *Aquí se busca probar que la asignación a los tres tipos de tratamiento no está correlacionada con la edad. La $H_0$ es que $\beta_{SSP}=\beta_{SFP}=\beta_{SFSP}=0$. Si rechazamos la hipótesis nula concluiríamos que hay diferencias entre grupos en la edad En este caso, el estadístico $F$ es pequeño y su valor $p$ indica que es muy probable de observarlo bajo la hipótesis nula por lo que no hay bases para rechazarla.*












## Pregunta 5

Nuevamente, use los datos del archivo *STAR_public_use.csv* para este problema. En este problema, replicará dos columnas del efecto de tratamiento de la Tabla 5. Note que de nuevo se deben usar solo las observaciones que tienen **noshow** igual a 0. Los autores también sustituyen los valores de **gpa_year1** por *NA* cuando la variable **grade_20059_fall** es *NA*; y sustituyen **grade_20059_fall** por *NA* cuando la variable **gpa_year1** es *NA.* Además, note que se usan las siguientes variables de control: **sex**, **mtongue**, **hsgroup**, **numcourses_nov1**, **lastmin**, **mom_edn**, y **dad_edn**, todas ellas categóricas.


a. [10 puntos] Estime el efecto de cada tipo de tratamiento sobre el promedio o *GPA*, denotado **gpa_year1** en los datos, para toda la muestra (Panel B, columna 1). Calcule correctamente los errores estándar. Interprete los resultados.

    *Haciendo la sustitución sugerida por los autores, estimamos:*

```{r indent = "   "}
#| echo: true

data.angrist <- data.angrist %>% 
      mutate(gpa_year1=ifelse(is.na(grade_20059_fall),NA,gpa_year1),
             grade_20059_fall=ifelse(is.na(gpa_year1),NA,grade_20059_fall))
    
reg1<-lm(gpa_year1 ~ ssp + sfp+ sfsp+
           factor(sex)+
           factor(mtongue)+
           factor(hsgroup)+
           factor(numcourses_nov1)+
           factor(lastmin)+
           factor(mom_edn)+
           factor(dad_edn),
         data=data.angrist)
```

     *Noten que los coeficientes estimados son correctos, pero no los errores estándar:*

```{r indent = "   "}
#| echo: true

summary(reg1)$coef[1:4,]
```
     
     *Los errores estándar correctos son los robustos:*
     
```{r indent = "   "}
#| echo: true

coeftest(reg1, vcov = vcovHC(reg1, "HC1"))[1:4,]
```

    *Finalmente, lo que se reporta en la tabla como la media del grupo de control no es la constante en la regresión, sino la media y desviación estándar. Noten que se usa la muestra que efectivamente se usa en la regresión, es decir, sin valores faltantes.*

```{r indent = "   "}
#| echo: true

data.angrist %>%
    filter(!is.na(gpa_year1) & !is.na(grade_20059_fall)
     & !is.na(ssp)
     & !is.na(sfp)
     & !is.na(sfsp)
     & !is.na(sex)
     & !is.na(mtongue)
     & !is.na(hsgroup)
     & !is.na(numcourses_nov1)
     & !is.na(lastmin)
     & !is.na(mom_edn)
     & !is.na(dad_edn)
     & control==1) %>%
  summarize(media=mean(gpa_year1,
                       na.rm=TRUE),
            desvest=sd(gpa_year1,
                       na.rm=TRUE))

data.angrist %>%
  filter(!is.na(gpa_year1) & !is.na(grade_20059_fall)
     & !is.na(ssp)
     & !is.na(sfp)
     & !is.na(sfsp)
     & !is.na(sex)
     & !is.na(mtongue)
     & !is.na(hsgroup)
     & !is.na(numcourses_nov1)
     & !is.na(lastmin)
     & !is.na(mom_edn)
     & !is.na(dad_edn)) %>%
  summarize(numero=n())
```

a. [10 puntos] Estime el efecto sobre el *GPA* de recibir cada tipo de tratamiento, considerando los tratamientos SSP o SFP (de cualquier tipo) en los hombres de la muestra (Panel B, columna 5). Esto es, considere el tratamiento SSP como un primer tipo de tratamiento y, ya sea SFP o SFSP, como un segundo tipo de tratamiento. Calcule correctamente los errores estándar. Interprete sus resultados.

    *Definimos la variable de recibir el tratamiento SFP o SFSP. Luego estimamos:*
    
```{r indent = "   "}
#| echo: true

data.angrist <- data.angrist %>%
      mutate(sspany = ifelse(sfp == 1 | sfsp == 1, 1, 
    0))
    
reg2<-lm(gpa_year1 ~ ssp + sspany+
           factor(mtongue)+
           factor(hsgroup)+
           factor(numcourses_nov1)+
           factor(lastmin)+
           factor(mom_edn)+
           factor(dad_edn),
         data=filter(data.angrist,
                     female==0))
```

    *Los coeficientes con los errores correctos son:*

```{r indent = "   "}
#| echo: true

coeftest(reg2, vcov = vcovHC(reg2, "HC1"))[1:3,]
```

    *La media en el control:*

```{r indent = "   "}
#| echo: true

data.angrist %>%
  filter(!is.na(gpa_year1) & !is.na(grade_20059_fall)
     & !is.na(ssp)
     & !is.na(sfp)
     & !is.na(sfsp)
     & !is.na(sex)
     & !is.na(mtongue)
     & !is.na(hsgroup)
     & !is.na(numcourses_nov1)
     & !is.na(lastmin)
     & !is.na(mom_edn)
     & !is.na(dad_edn)
     & control==1
     & female==0) %>%
  summarize(media=mean(gpa_year1,
                       na.rm=TRUE),
            desvest=sd(gpa_year1,
                       na.rm=TRUE))

data.angrist %>%
  filter(!is.na(gpa_year1) & !is.na(grade_20059_fall)
     & !is.na(ssp)
     & !is.na(sfp)
     & !is.na(sfsp)
     & !is.na(sex)
     & !is.na(mtongue)
     & !is.na(hsgroup)
     & !is.na(numcourses_nov1)
     & !is.na(lastmin)
     & !is.na(mom_edn)
     & !is.na(dad_edn)
     & female==0) %>%
  summarize(numero=n())
```

